【裁判字號】    94,交訴,149
【裁判日期】    950630
【裁判案由】    肇事遺棄罪等
【裁判全文】
臺灣桃園地方法院刑事判決            94年度交訴字第149號
公  訴  人  臺灣桃園地方法院檢察署檢察官
被      告  戊○○○
上列被告因肇事遺棄等案件，經檢察官提起公訴（94年度偵字第
18406 號），本院判決如下：
    主  文
戊○○○被訴肇事逃逸部分無罪。
    理  由
一、公訴意旨略以：被告戊○○○係計程車司機，為從事業務之
    人，於民國94年8 月7 日下午，駕駛車牌號碼506 －MF號營
    業小客車沿桃園縣大溪鎮桃112 甲線往大溪方向行駛，嗣於
    當日下午5 時許，行經前開路段時，理應注意兩車併行之間
    隔，隨時採取必要之安全措施，且依當時情形，天雨，日間
    自然光線，路面濕潤，無缺陷，無障礙物，視距良好，亦無
    其他不能注意之情事，竟疏未注意車側有騎乘車牌號碼BWZ
    －095 號重型機車之丙○○，貿然前駛，發生擦撞，致丙○○受有左肩、左肘、兩側膝部及左踝部擦傷等傷害，詎戊○○○竟未停駛下車處理，或請求警察、救護單位到場救護，
    即駕車逃逸，嗣經丁○○、乙○○尾隨戊○○○，查明車號
    ，報警處理，始循線查獲。因認被告戊○○○涉犯刑法第18
    5 條之4 肇事逃逸公共危險罪嫌云云（所涉業務過失傷害部
    分經本院判決公訴不受理確定）。
二、公訴人認被告戊○○○涉犯前開肇事逃逸罪嫌，無非以告訴
    人丙○○於警詢中之指述、證人丁○○於警詢、本院審理中
    之證述、證人乙○○於警詢及偵查之證述，及道路交通事故
    調查報告表、桃園縣政府警察局桃園分局道路交通事故現場
    圖、現場照片2 幀、車牌號碼506 －MF號營業小客車及車牌
    號碼BWZ －095 號重型機車之車體照片13幀、國軍桃園總醫
    院附設民眾診療處出具之診斷證明書，為其主要論據。惟訊
    之被告則堅決否認有何肇事逃逸之犯行，辯稱：我沒有撞到
    丙○○，而我車子的右後車門處擦痕是先前在住家前被他人
    刮傷的，與本件車禍無關，我沒有感覺到我有擦撞到人，如
    果我知道有撞倒人我一定會停下來等語。
三、按犯罪事實應依證據認定之，無證據不得認定犯罪事實。又
    不能證明被告犯罪者，應諭知無罪之判決，刑事訴訟法第15
    4 條第2 項、第301 條第1 項分別定有明文。次按認定不利
    於被告之事實，須依積極證據，苟積極證據不足為不利於被
    告事實之認定時，即應為有利於被告之認定，更不必有何有
    利之證據；又事實之認定，應憑證據，如未能發現相當證據
    ，或證據不足以證明，自不能以推測或擬制之方法，為裁判
    基礎。而認定被告有罪事實之證據，其為訴訟上之證明，須
    達於通常一般之人均不致有所懷疑，而得確信其為真實之程
    度者，始得作為有罪之認定，倘其證明尚未達此一程度，而
    有合理之懷疑存在，尚難為有罪之認定基礎。而證據資料在
    證據法則上尚有對被告有利之存疑時，若無法以客觀之方法
    排除此項合理之懷疑，依「罪疑利益歸於被告原則」，即不
    得以此項證據作為有罪判決之證據，此乃當然，最高法院30
    年台上字第816 號、76年台上字第4986號分別著有判例可資
    參照。次按行為非出於故意或過失者，不罰。過失行為之處
    罰，以有特別規定者為限。刑法第12條定有明文。經查：
  (一)證人即告訴人丙○○雖於警詢時先證稱：「我的車頭擦撞到
    對方的右後車尾」云云（94年度偵字第18406 號偵查卷第9
    頁），嗣又改稱：「是一部黃色的計程車擦撞到我機車的左
    後方」云云（94年度偵字第18406 號偵查卷第10頁），其前
    後所述遭被告車輛擦撞之部位不一，且告訴人事後猶具狀表
    示，其因糖尿病血糖過高始不慎自行摔倒，並非遭被告車輛
    撞及，有刑事陳述狀及長庚紀念醫院診斷證明書可憑（見本
    院卷第24、33頁），告訴人前後不一且有瑕疵之指述，是否
    可採，已堪置疑。再參諸告訴人所騎乘之車牌號碼BWZ －09
    5 重型機車分別在左方把手下緣之腳踏板前緣處及後座左側
    扶手處，均有明顯之刮擦痕跡，有卷附之車損照片可稽（參
    見94年度偵字第18406 號偵查卷第27至33頁），而該2 處刮
    擦痕跡高度不一，顯然非遭被告車輛同時撞擊所致。再者，
    對照被告所駕車牌號碼506 －MF號營業小客車車體照片（94
    年度偵字第18 406號偵查卷第30、31頁），並無任何新生擦
    痕，雖員警所拍攝被告車輛照片說明欄所載被告車輛右後車
    門、右後葉子板處有一道刮痕，惟該道刮痕距地面高度為77
    公分，對照告訴人機車左方把手下緣之腳踏板前緣處及後座
    左側扶手處之擦痕高度均不相符，亦難認被告車輛右後車門
    處之刮痕係被告車輛擦撞告訴人機車所造成之新刮痕。而上
    開機車左方把手下方腳踏板前緣處及後座左側扶手處擦痕是
    否為機車先倒地後與地面摩擦所致，衡情亦非無可能。依此
    ，告訴人丙○○於警詢中所述遭被告車輛擦撞倒地而受傷一
    節，實難憑採。
  (二)又證人丁○○於警詢中雖稱係車牌號碼506 －MF號營業小客
    車擦撞到車牌號碼BWZ －095 號重型機車云云（94年度偵字
    第18406 號偵查卷第12、13頁）。然其於本院審理時經交互
    詰問時則具結證稱：「當時正下著雨，視線不是很清楚，但
    我恰好是開車跟在告訴人機車正後方約4 、5 公尺處，當時
    我並沒有看見被告車輛擦撞到告訴人機車的經過，但我看見
    機車倒地的那一瞬間被告車輛正好在告訴人機車的正前方，
    而告訴人機車四周沒有其他車輛經過，我便開車自後追趕被
    告車輛，我記得在機車倒地之前我並沒有聽到任何撞擊的聲
    音」等語（見本院卷第96頁），可見證人丁○○實僅看見告
    訴人機車倒地後之情形，並未親眼目睹告訴人機車倒地之前
    ，係遭何車輛如何擦撞之經過，則其先前於警詢中所述被告
    車輛擦撞告訴人機車一詞，乃其個人臆測推斷之詞，尚難憑
    採。至證人丁○○於本院審理時證稱：「於告訴人機車倒地
    之前，被告車輛恰好在告訴人機車之正前方，而當時告訴人
    機車四周並無其他車輛經過」等語，然據其證稱：「於告訴
    人機車倒地前，我並未聽見任何之撞擊聲響」等語，且依前
    述，被告車輛及告訴人車輛之刮痕，均無法直接認定係因2
    車發生碰撞所造成，告訴人機車是否在倒地前確曾遭其他車
    輛所撞及，殊堪置疑。尚不得僅以告訴人機車倒地之瞬間，
    被告車輛適正行駛於告訴人機車之正前方，即遽斷告訴人機
    車倒地之原因，係遭被告車輛擦撞所致。是證人丁○○所述
    ，尚難採為不利被告之認定。
  (三)再證人乙○○即搭乘證人丁○○座車之人雖於警詢及偵查中
    亦證稱：「我見到車牌號碼506 －MF號營業小客車右後門擦
    撞車牌號碼BWZ －095 號重型機車」云云（94年度偵字第18
    406 號偵查卷第15、41頁），然經本院多次傳喚、拘提證人
    乙○○到庭以證人身分為交互詰問，均未能使之到庭，致本
    院無法再行查證其上開證述之真實性，且依卷內照片所示，
    被告車輛未見有任何新生擦痕，而該車右後車門處之刮痕亦
    與告訴人機車擦痕高度不相符合，證人丁○○復證稱當時並
    無任何撞擊聲響發出等情，已如前述，況以證人丁○○於告
    訴人機車倒地時，駕駛自用小客車跟在告訴人機車正後方僅
    約4 、5 公尺處，當時負責駕駛之丁○○，其注視前方車輛
    動態之注意力自較乘客即乙○○為高，則丁○○猶未能見到
    聞告訴人機車如何遭被告車輛擦撞之經過，證人乙○○又如
    何獨能見到告訴人機車遭被告車輛擦撞之經過，且證人乙○○是否如同丁○○以見告訴人機車倒地時，其附近僅有被告
    車輛經過，而推斷告訴人機車遭撞擊過程，亦非無可能。據
    上所陳，證人乙○○於警詢、偵查中所證各節，實難援為不
    利被告認定之證據。
  (四)至證人甲○○雖於本院審理時證稱：「丙○○製作警詢筆錄
    時，有告訴我係遭一部汽車擦撞」等語（本院卷第92頁），
    然證人甲○○係轉述丙○○於警詢中之陳述，而丙○○於警
    詢中之陳述難以採信，已如前述，則證人甲○○上開所述，
    亦難據為不利被告之認定。
  (五)況據證人丁○○於本院審理時具結證述：「我見到車牌號碼
    BW Z－095 號重型機車倒地時，並沒有聽到任何撞擊的聲音
    」等語（見本院卷第98頁），參以告訴人機車車體與被告汽
    車車體車體又無明顯對應擦痕，已難認告訴人機車與被告車
    輛發生擦撞之情，均如前述。惟縱認告訴人機車與被告汽車
    確曾發生擦撞，然告訴人機車於倒地前，既未因此發出碰撞
    之聲響，且告訴人機車倒地之瞬間，被告汽車已行駛在告訴
    人機車前方（詳如本院卷第107 頁證人丁○○當庭繪製之現
    場圖情形所示），當時又時值下雨，被告辯稱並不知道告訴
    人機車倒地一詞，衡情與常理並不相悖，尚非不可採信。且
    證人丁○○於本院審理時證稱：「車牌號碼BWZ －095 號重
    型機車機車倒地後，被告駕駛之車牌號碼506 －MF號營業小
    客車以時速約40、50公里繼續向前行駛約3 、4 百公尺後即
    停車載客」等語（見本院卷第95、96、99頁），倘被告戊○○○明知其肇事而有逃離現場之故意，衡情亦應加速遠離肇
    事地點，豈有以時速40、50公里緩慢前行，甚且於不遠處即
    停下載客之理？是被告辯稱伊縱使有撞到人，但是伊當時並
    不覺得有撞到人，所以才會沒有停下來查看，伊並無肇事逃
    逸之故意，應屬可採。
  (六)道路交通事故現場圖、道路交通事故調查報告表：
    1.該等文書資料為公務員職務上所製作之紀錄文書，並未敘
      述被告有所過失等事實，而具有相當之中立性，且其作成
      過程並無顯不可信之情況；依刑事訴訴法第159 條之4 第
      1 項之規定，固應認為有證據能力。
    2.然此部分之文書證據僅足證明告訴人騎乘機車於上揭時地
      曾經倒地，核與其倒地之原因是否遭被告所擦撞，及被告
      是否明知已經肇事而仍逃逸乙節，並無關聯，自不足執為
      被告涉有本件犯行之論據。
  (七)國軍桃園醫院附設民眾診療處出具之診斷書：
    1.國軍桃園醫院附設民眾診療處所出具之診斷書為負責為告
      訴人診斷傷勢之醫師，依其所見所為之證明文書，並經檢
      察官、被告同意作為證據使用，且無任何不適當作為證據
      之情形，依刑事訴訟法第159 條之5 第1 項之規定，亦具
      有證據能力。
    2.然該醫院出具之上開診斷證明書，僅能證明證人丙○○確
      受有上開傷勢，核與其倒地受傷之原因是否遭被告所擦撞
      ，及被告是否明知已經肇事而仍逃逸乙節，並無關聯，並
      不足執為被告涉有本件犯行之論據。
  (八)綜上所述，本件檢察官所舉之證據，並無法證明被告有何肇
    事逃逸之犯行，自不得遽依該項罪名相繩。至公訴人雖聲請
    傳喚證人即拍攝卷附2 車車體照片之警員張進益，以證明兩
    車擦痕情形，然該2 車車體刮擦痕跡情形已有卷附13幀車體
    照片明確可稽，且證人即處理本件之員警甲○○亦於本院審
    理時詳述證稱其目擊上開車輛擦痕之位置情形（本院卷第94
    頁），上開證人之傳喚顯無調查之必要，附此敘明。
四、此外，復查無其他積極證據足認被告有起訴意旨所指之肇事
    逃逸之犯行，不能證明被告犯罪，依法應諭知無罪之判決。
據上論斷，應依刑事訴訟法第301 條第1 項前段，判決如主文。
本案經檢察官嵇珮晶到庭執行職務。
中    華    民    國    95    年    6     月    30    日
                  刑事第九庭審判長法  官 林惠霞
                                  法  官 何燕蓉
                                  法  官 蘇琬能
以上正本證明與原本無異。
如不服本判決，應於判決送達後10日內向本院提出上訴狀（應附
繕本），上訴於臺灣高等法院。
                                  書記官  邱飛鳴
中    華    民    國    95    年    7     月    3     日


司法院資訊處製作；財團法人民間司法改革基金會備份。
